【裁判字號】    97,聲判,148
【裁判日期】    970925
【裁判案由】    聲請交付審判
【裁判全文】
臺灣臺北地方法院刑事裁定             97年度聲判字第148號
聲  請  人
即  告訴人  庚○○
代  理  人  陳培豪律師
被      告  偉利資訊股份有限公司
兼  代表人  乙○○
被      告  丁○○
            丙○○
            戊○○
            己○○
            甲○○
上列聲請人即告訴人因被告違反著作權法案件，不服臺灣高等法
院檢察署檢察長中華民國97年8 月17日97年度上聲議字第3272號
駁回再議之處分（原不起訴處分案號：臺灣臺北地方法院檢察署
96年度偵續三字第10號），聲請交付審判，本院裁定如下：
    主  文
聲請駁回。
    理  由
一、按告訴人不服上級法院檢察署檢察長或檢察總長認為再議無
    理由而駁回之處分者，得於接受處分書後10日內委任律師提
    出理由狀，向該管第一審法院聲請交付審判；法院認為交付
    審判之聲請不合法或無理由者，應駁回之，刑事訴訟法第25
    8條之1第1項、第258條之3第2項前段分別定有明文。
二、本件聲請人即告訴人庚○○對被告偉利資訊股份有限公司（
    下稱偉利公司）、乙○○、丁○○、丙○○、戊○○、己○
    ○、甲○○提出違反著作權法之案件，經臺灣臺北地方法院
    檢察署檢察官於民國97年5 月20日以96年度偵續三字第10號
    為不起訴處分後，聲請人不服，聲請再議，嗣經臺灣高等法
    院檢察署檢察長於同年8 月17日以97年度上聲議字第3272號
    駁回再議，該處分書於97年8 月26日寄存送達於聲請人住所
    所在地之臺北市政府警察局信義分局六張犁派出所，嗣聲請
    人於同年9月2日委任律師向本院提出本件聲請，並未逾越法
    定異議期間等情，業經本院調閱上開案件卷宗核閱無訛，並
    有前述不起訴處分書、駁回再議處分書、送達證書、委任狀
    及聲請狀上之收文章戳各一份附卷可查，是本件聲請交付審
    判程式合於首揭法條規定，先予敘明。
三、本件聲請意旨略以：聲請人所任職之誠安電腦股份有限公司
    （下稱誠安公司）管理鬆散，不重視簽約，其委託被告偉利
    公司開發軟體時，並未簽署任何契約，更遑論聲請人僅為一
    名員工有與公司簽約之可能，誠安公司所重視者為有沒有拿
    到原始程式碼，而不重視簽約。又RIB 軟體，即「股票即時
    看盤軟體」當時係全部交由聲請人開發，因徐青衿係聲請人
    之直屬主管，聲請人不便拒絕，始將RIB 軟體全部的原始程
    式碼交付徐青衿1份，是聲請人既有證據證明RIB軟體確為聲
    請人開發，依法享有RIB 軟體衍生著作權及著作人格權，被
    告符合著作權法第87條第6款及第93條第1 項第2款「意圖營
    利，明知為侵害著作權之物，意圖散布而公開陳列或持有者
    」之構成要件。
四、按刑事訴訟法第258 條之1 規定告訴人得向法院聲請交付審
    判，係對於「檢察官不起訴或緩起訴裁量權」制衡之一種外
    部監督機制，法院僅就檢察官所為不起訴或緩起訴之處分是
    否正確加以審查，以防止檢察機關濫權。依此立法精神，同
    法第258 條之3 第3 項規定法院審查聲請交付審判案件時「
    得為必要之調查」，其調查證據之範圍，自應以偵查中曾顯
    現之證據為限。而依同法第260 條對於「不起訴處分已確定
    或緩起訴處分期滿未經撤銷者得再行起訴」規定之立法理由
    說明，該條所謂不起訴處分已確定者，包括「聲請法院交付
    審判復經駁回者」之情形在內。故前述「得為必要之調查」
    ，其調查證據範圍，即應以偵查中曾顯現之證據為限，不得
    就告訴人新提出之證據再為調查，亦不得蒐集偵查卷以外之
    證據。如不然，將與刑事訴訟法第260 條之再行起訴規定混
    淆不清，亦將使法院兼任檢察官之角色，而有回復「糾問制
    度」之虞。又法院為交付審判之裁定時，視為案件已提起公
    訴，案件即進入審判程序，顯見法院裁定交付審判之前提，
    必須偵查卷內所存之證據，已符合刑事訴訟法第251條第1項
    所規定檢察官應提起公訴之「足認被告有犯罪嫌疑」情形，
    亦即該案件已經跨越起訴門檻，始應為交付審判之裁定。倘
    該案件須另行蒐證偵查，始能判斷應否交付審判者，因交付
    審判之審查制度，並無如同再議制度得為發回原檢察官續行
    偵查之設計，法院即應依同法第258條之3第2項前段規定，
    以聲請無理由裁定駁回。
五、經查：
（一）按犯罪事實應依證據認定之，無證據不得推定其犯罪事實
      ，且犯罪嫌疑不足者，應為不起訴之處分，刑事訴訟法第
      154條、第252條第10款分別定有明文。又告訴人之告訴，
      係以使被告受刑事訴追為目的，是其陳述是否與事實相符
      ，仍應調查其他證據以資審認；認定不利於被告之事實，
      需依積極證據，苟積極證據不足為不利於被告事實之認定
      時，即應為有利於被告之認定，更不必有何有利之證據。
      最高法院52年台上字第1300號、30年上字第 816號判例可
      資參照。
（二）按「著作權歸著作人終身享有。但本法另有規定者，不在
      此限」、「著作人於著作完成時享有著作權」、「著作人
      於著作完成時享有著作權。但本法另有規定者，從其規定
      」，74年修正之著作權法第8 條、81年修正之著作權法第
      13條，以及現行著作權法第10條，均定有明文。聲請人庚
      ○○自80年1 月10日起至81年10月中旬止，任職於誠安公
      司擔任工程部程式設計師，從事RIB 軟體之維護與修改，
      但RIB 軟體係由誠安公司先前工程師於77年間所開發的，
      聲請人進誠安公司時，即有RIB 軟體等情，業經聲請人自
      承在卷，並經證人江國榮、徐清衿於偵查中結證屬實，堪
      認聲請人並非RIB 軟體之原創者，僅為受僱於誠安公司修
      改維護RIB軟體之工程師，尚難認聲請人擁有RIB軟體原始
      創作之著作權，合先敘明。
（三）次按著作權法第6 條規定：「就原著作改作之創作為衍生
      著作，以獨立之著作保護之。衍生著作之保護，對原著作
      之著作權不生影響」，查聲請人於偵查中指稱，修改前之
      原始程式為磁片已發霉，無從讀取資料，僅提供修改前之
      操作說明及聲請人修改後之原始程式及操作說明，修改前
      之原本為曾飛成所有等語（96年度偵續字第10號卷第33頁
      ），又僅憑操作說明無法判斷程式內容是否一樣，必須取
      得原始程式碼始得判斷比對，蓋程式只是一個設計的方式
      ，同樣一個畫面，設計過程可能完全不一樣，故拿操作說
      明去鑑定是無意義的等語，業據證人即誠安公司程式設計
      師曾飛成證述至明（96年度偵續字第10號卷第43頁），聲
      請人僅憑所提出之修正前操作說明，據以判斷聲請人事後
      之修改為衍生著作，尚難認有理由而符合衍生著作之保護
      。又74年修正之著作權法第10條規定：「出資聘人完成之
      著作，其著作權歸出資人享有之。但當事人間另有約定者
      ，從其約定」；81年6 月10日之著作權法第11條修正為：
      「法人之受雇人，在法人之企劃下，完成其職務上之著作
      ，以該受雇人為著作人。但契約約定以法人或其代表人為
      著作人者，從其約定」，81年修正之著作權法雖將著作人
      由出資人改為由受雇人享有，然聲請人係自80年1 月10日
      起至81年10月中旬止，任職於誠安公司，依聲請人所言，
      其與誠安公司並未定有著作權歸屬之相關契約，且聲請人
      係誠安公司RIB 軟體之維護修改工程師，聲請人亦無從指
      出所稱「就原著作改作之創作」完成時點，是依偵查中曾
      顯現之證據，聲請人辯稱其擁有系爭RIB 軟體之衍生著作
      權云云，不足可採，此外，尚無其他積極證據足認被告有
      聲請人所指之違反著作權法犯行，故應認其罪嫌不足。
六、原檢察官以本案缺乏積極事證足認被告涉有違反著作權法犯
    行，予以不起訴處分，聲請人不服聲請再議後，復經臺灣高
    等法院檢察署檢察長駁回再議，經核並無未就不利被告之事
    證詳為調查或斟酌，或者違背經驗法則、論理法則及證據法
    則之情事，於法即無違誤。從而，本件交付審判之聲請為無
    理由，應予駁回。
據上論斷，應依刑事訴訟法第258條之3第 2項前段，裁定如主文
。
中    華    民    國    97    年    9    月     25    日
                  刑事第十四庭  法  官  蔡坤湖
                                法  官  李家慧
                                法  官  沈君玲
上正本證明與原本無異。
本裁定不得抗告。
                                書記官  劉麗英
中    華    民    國    97    年    9    月     25    日


司法院資訊處製作；財團法人民間司法改革基金會備份。
